臺灣新北地方法院民事判決  
111年度重訴字第134號
原      告  現代不動產顧問有限公司

法定代理人  徐長安  
訴訟代理人  黃銀河律師


被      告  永泰鴻建設股份有限公司

法定代理人  洪偉庭  
訴訟代理人  洪殷琪律師
上列當事人間請求給付整合費事件，經本院於民國111年11月3日
言詞辯論終結，判決如下：
    主      文
原告之訴駁回。
訴訟費用由原告負擔。
　　事實及理由
一、原告主張：兩造於民國107年12月28日簽訂合建買賣整合協
    議書（下稱原契約），約定由被告委託原告就新北市○○區○○
    段000地號、331地號土地（下各稱256土地、331土地）與土
    地共有人、地上物所有人進行協調整合（包含協議拆遷補償
    費），並負責簽訂買賣契約書、信託契約書，嗣於110年1月
    3日兩造另簽訂補充協議書（下稱補充協議），約定原告僅
    需就256土地進行整合買賣事宜，並整合至該土地及地上物
    點交為止，即應支付原告整合費新臺幣（下同）2千萬元，
    而原告業已依約整合256土地並點交完畢而履行補充協議約
    定之義務，被告本應依約給付原告2千萬元，惟被告迄今僅
    給付1千萬元，尚餘1千萬元未給付，爰依補充協議第4條後
    段約定請求被告給付1千萬元等語，並聲明：㈠被告應給付原
    告1千萬元及自起訴狀本送達翌日起至清償日止，按年息5％
    計算之利息。㈡原告願供擔保請准宣告假執行。　
二、被告則以：兩造之補充協議並未免除原告於原契約所應負之
    履行義務，依原契約之約定，原告應於簽約後1年內（即108
    年12月28日前）整合256、331土地及該等土地上之全部建物
    （含地上物）完畢，然原告僅於108年3至9月間辦理256土地
    部分共有人之簽約事宜，就256土地其餘共有及331土地均未
    予辦理，已然違反原契約所定之義務，自不得請求整合費；
    於簽立補充協議之際，256土地上有訴外人黃式俶所有之門
    牌號碼新北市○○區○○路000號建物（下稱141號建物），及陳
    聰海所有之門牌號碼新北市○○區○○路000巷0號建物（下稱14
    5巷3號建物）尚未整合完成，然原告於簽立補充協議之後，
    僅就145巷3號建物進行整合，至141號建物部分則係由被告
    自行與訴外人黃式俶之子黃奇偉協商整合完畢，故即便原告
    依照補充協議內容僅需完成256土地之整合，原告亦無從依
    該補充協議請求被告給付剩餘之1千萬元等語，資為抗辯，
    並聲明：㈠原告之訴及假執行之聲請均駁回。㈡如受不利之判
    決，被告願供擔保請准宣告免為假執行。
三、兩造不爭執事項：
　㈠兩造於107年12月28日簽訂原契約，依原契約第1至3條、第5
    條約定，原告應於簽約後1年內（即108年12月28日前）整合
    256、331土地及該等土地上之全部建物（含地上物）完畢。
    兩造嗣於110年1月13日再簽訂補充協議，該補充協議第1條
    約定將整合256、331土地調整為256土地，原告同意整合該
    土地及地上物點交事宜，依照補充協議第3、4條約定，整合
    費扣除應扣費用後為2千萬元，256土地全部移轉登記至被告
    名下後10日內由被告支付原告1千萬元，待地上物點交完成
    後10日內被告支付剩餘之1千萬元。
　㈡被告已依照補充協議之約定，給付1千萬元予原告。
　㈢256土地已於110年3月11日整合完畢，由被告以委託人身分，
    信託登記予訴外人華泰商業銀行股份有限公司。
　㈣256土地上有新北市○○區○○路000號、141號、143號、145巷3
    號，共4個建物，其中141號建物所有人為黃式俶，143號建
    物所有人黃舜華，145巷3號建物所有人為陳聰海。於兩造簽
    訂補充協議之際，僅剩141號、145巷3號建物尚未與建物所
    有人協商購買、整合完畢。
　㈤原告與145巷3號建物所有人陳聰海於110年12月13日簽訂如原
    證5之協議書，並於同日完成點交，原告已支付90萬元搬遷
    補償費。
　㈥141號建物所有人黃式俶於111年3月11日點交予被告，實際點
    交事宜係由黃式俶之子黃奇偉負責辦理。
四、原告主張於110年1月13日簽訂之補充協議已取代原契約內容
    ，原告已履行補充協議之內容，因而請求被告給付剩餘之整
    合費1千萬元等語，則為被告所否認，並以前詞置辯。是本
    院應審酌者厥為：㈠原契約與補充協議之適用關係為何？本
    件原告依補充協議請求剩餘之整合費1千萬元，是否另需履
    行原契約所定之義務？原告是否需履行原契約第2條、第5條
    所示於1年內整合256、331土地，始得請求補充協議約定之
    整合費？㈡兩造於補充協議第2條、第4條約定「整合256土地
    及地上物點交」，所指為何？㈢原告是否已依照補充協議第2
    條、第4條之約定，整合256土地及地上物點交完畢？原告之
    訴有無理由？
  ㈠補充協議係獨立於原契約之約定，原告僅需履行補充協議所
    定事項，即得請求補充協議所定之整合費2千萬元：
  ⒈兩造於107年12月28日簽訂原契約，依原契約第1至3條、第5
    條約定，原告應於簽約後1年內（即108年12月28日前）整合
    256、331土地及該等土地上之全部建物（含地上物）完畢，
    嗣於110年1月13日再簽訂補充協議，該補充協議第1條約定
    將整合256、331土地調整為256土地，原告同意整合該土地
    及地上物點交事宜等節，為兩造所不爭執，既該補充協議業
    已清楚載明將原契約約定整合之256、331土地，變更為僅整
    合256土地，可見兩造於簽訂補充協議時，顯無要求原告除
    補充協議外、另須履行原契約內容之意思，此觀該補充協議
    第4條記載「256土地全部移轉登記至被告名下後10日內由被
    告支付原告可領價款50％（即1千萬元），待地上物點交完成
    後10日內被告支付剩餘款項（即1千萬元）」（見卷一第31
    頁），已清楚載明係以256土地移轉登記後10日內及地上物
    點交完成後10日內，作為被告向原告分期支付整合費之時點
    ，益徵兩造於締結補充協議時，確未約定原告另需就331土
    地進行整合。
  ⒉況依原契約之約定，原告應於簽約後1年內（即108年12月28
    日前）整合256、331土地及該等土地上之全部建物（含地上
    物）完畢，而兩造遲於110年1月13日始締結補充協議，當時
    原契約所定之履行期間（即107年12月29日至108年12月28日
    ）已然經過，倘被告所辯為真，兩造確有於締結補充協議時
    約定仍應履行原契約所定之內容，則於當時原告顯已無法依
    照原契約所定之履行期間完成整合，被告當可拒絕給付補充
    協議約定之整合費2千萬元，然被告既自承已依照補充協議
    第4條前段約定給付1千萬元予原告（見本院卷二第352頁）
    ，足示兩造所締結之補充協議，並無隱含除補充協議外、另
    須履行原契約內容之意。是以，補充協議係獨立於原契約之
    約定，依補充協議之內容，原告整合256土地及地上物點交
    事宜完畢，即得請求補充協議所定之整合費，至為明確，被
    告抗辯補充協議為原契約之補充約定、原告除補充協議外另
    需履行原契約內容方得請求補充協議之整合費云云，難認有
    理。
  ㈡補充協議第2條約定之「整合上開土地（即256土地）及地上
    物點交」、第4條後段所定之「待地上物點交完成後」，係
    指原告應依被告委託負責將新北市○○區○○路000號、145巷3
    號地上物整合並點交完畢：
    兩造於締結補充協議時，256土地已整合至應有部分比例超
    過三分之二，被告已依照土地法34條之1規定通知其他共有
    人行使優先承購權，於確定無其他共有人主張優先承購後，
    被告即可辦理後續提存及移轉登記程序，故就土地所有權部
    分已整合完畢，僅剩256土地之地上物即新北市○○區○○路000
    號、145巷3號建物尚未移轉所有權並點交完畢等節，為兩造
    所不爭執（見本院卷一第81頁，本院卷二第353頁），可見
    該補充協議中記載「被告委託原告整合256土地及地上物點
    交事宜」所指者，即為原告應負責將剩餘尚未移轉所有權並
    點交完畢之141號、145巷3號建物處理完畢至明。
  ㈢原告僅完成145巷3號建物部分之整合及點交，就141號建物部
    分並未完成，自不得依照補充協議內容請求剩餘整合費1千
    萬元：
  ⒈原告與訴外人即145巷3號建物所有人陳聰海於110年12月13日
    簽訂協議書，陳聰海同意讓與該建物處分權及一切權利，並
    於同日完成建物點交而由陳聰海簽署房屋點交確認書，約定
    該建物交由被告占有、使用，建物內動產任憑被告處置，原
    告並已依該協議書約定支付搬遷補償費90萬元予陳聰海等情
    ，為兩造所不爭執，是原告主張其就145巷3號建物部分已依
    照補充協議內容完成建物所有權移轉及點交完畢，固無疑問
    。
  ⒉然就141號建物部分，依證人即141號建物事實上處分權人黃
    式俶之子黃奇偉於本院審理時證稱：141號建物座落於256土
    地上，黃式俶就256土地亦有應有部分，伊等於107年5月4日
    左右有加入原告成立的群組，伊認為原告只是擔任仲介角色
    ，並非就土地及建物之收購價格、土地開發後之分配比例有
    決定權之人，所以伊之後都跳過原告，直接與被告聯繫，伊
    等於108年11月28日依被告要求出賣予被告指定之人，至於1
    41號建物部分，則是在111年3月11日點交給被告，無論是出
    售土地應有部分或建物點交，都是伊直接找被告討論後決定
    ，原告完全沒有參與，也沒有提供服務等語（見本院卷二第
    359至361頁），已明確表示原告並未參與141號建物之事實
    上處分權移轉及點交事宜，佐以被告提出141號建物之點交
    確認書（見本院卷一第143頁），亦顯示黃奇偉代理黃式俶
    同意將該建物交由被告使用、建物內動產任憑被告處置，並
    由黃奇偉、黃式俶簽名蓋章，將此文件交給被告，全然未見
    原告曾參與該建物點交之紀錄。是以，原告既未依補充協議
    之內容完成141號建物之整合及點交，即與補充協議第4條後
    段所定之要件未合，自不得請求剩餘之整合費1千萬元。
五、從而，原告依補充協議第4條後段約定，請求被告給付1千萬
    元，及自起訴狀本送達翌日起至清償日止，按年息5％計算之
    利息，為無理由，應予駁回。原告之訴既經駁回，其假執行
    之聲請，已失所附麗，應併予駁回。
六、本件事證已臻明確，兩造其餘之攻擊防禦方法及所提證據，
    經本院斟酌後，認為均不足以影響本判決之結果，爰不逐一
    論列，附此敘明。
七、訴訟費用負擔之依據：民事訴訟法第78條。
中　　華　　民　　國　　111 　年　　12　　月　　15　　日
                  民事第七庭  法  官  趙悅伶
以上正本係照原本作成
如對本判決上訴，須於判決送達後20日內向本院提出上訴狀，並
按他造人數附繕本。如委任律師提起上訴者，應一併繳納上訴審
裁判費。
中　　華　　民　　國　　111 　年　　12　　月　　15　　日
  　　　　　　　　　　　　　　書記官　尤秋菊